臺灣高等法院臺中分院民事判決
111年度簡再易字第2號

再審原告    房彥均  
再審被告    林子璇  

上列當事人間請求損害賠償事件，再審原告對於中華民國111年3
月30日本院110年度簡易字第36號確定判決提起再審，本院不經
言詞辯論，本院判決如下：
    主  文
再審之訴駁回。
再審訴訟費用由再審原告負擔。
    事實及理由
一、按再審之訴，應於30日之不變期間內提起。前項期間，自判
    決確定時起算，判決於送達前確定者，自送達時起算；其再
    審之理由發生或知悉在後者，均自知悉時起算。民事訴訟法
    第500條第1項、第2項定有明文。本院110年度簡易字第36號
    判決（下稱原確定判決）於民國111年3月30日宣示時確定，
    該判決於111年4月6日送達再審原告，此有送達證書可證（
    見原確定判決卷第227頁）。再審原告於同年月27日提起本
    件再審之訴（見本院卷第3頁收狀日期章），未逾30日之不
    變期間，當屬合法，先予敘明。
二、再審意旨略以：　　
　　原確定判決證物遭變造，及再審原告發現訴外人吳○○於111
    年4月6日之電話錄音、再審原告手繪之連環圖、再審原告於
    110年6月15日與訴外人楊○○、黃○○之line對話紀錄、臺灣臺
    中地方法院109年度訴字第1832號傷害案件於110年1月6日之
    審判筆錄、吳○○於109年2月24日在臺中市政府警察局第一分
    局（下稱第一分局）之調查筆錄、再審被告於109年2月25日
    之第一分局調查筆錄、再審被告於109年2月22日在林新醫院
    之醫囑單、急診病歷及診斷證明書、再審原告於109年2月22
    日在中國醫藥大學附設醫院之診斷證明書、再審原告左手指
    挫傷相片、事發當時現場模擬照片等新事實及新證據，足認
    原確定判決所認定之事實有誤，再審原告係受害者，請求傳
    喚新證人洪○○、廖○○醫師到庭作證。爰依民事訴訟法第496
    條第1項第9款、第13款規定，提起本件再審之訴。並聲明：
    ㈠原確定判決廢棄，㈡再審被告之訴駁回。
三、按提起再審之訴，應依民事訴訟法第501條第1項第4款表明
    再審理由，及關於再審理由並遵守不變期間之證據，此為應
    具備之程式。所謂「表明再審理由」，必須指明確定判決有
    如何合於法定再審事由之具體情事始為相當，倘僅泛言有何
    條款之再審事由，而無具體情形者，仍難謂已合法表明再審
    事由。既未合法表明再審事由，即為無再審之事由，其訴即
    屬不合法，毋庸命其補正，逕以裁定駁回之（最高法院61年
    台再字第137號、70年台再字第35號裁判先例參照）。又對
    於確定判決提起再審之訴，主張有民事訴訟法第496條第1項
    第7款至第10款情形之一，而未主張宣告有罪之判決已確定
    ，或其刑事訴訟不能開始或續行非因證據不足者，應認其訴
    為不合法（最高法院106年度台抗字第675號裁定意旨參照）
    。次按當事人發現未經斟酌之證物或得使用該證物者，得以
    再審之訴對於確定終局判決聲明不服。但以如經斟酌可受較
    有利益之裁判者為限，民事訴訟法第496條第1項第13款定有
    明文。所謂發見未經斟酌之證物，係指前訴訟程序事實審之
    言詞辯論終結前已存在之證物，因當事人不知有此，致未經
    斟酌現始知之者而言（最高法院105年度台聲字第847號裁定
    意旨參照）。
四、再審程序係試圖推翻已生既判力之法律狀態，要求法院廢棄
    既有之確定裁判，就前訴訟程序為再開及續行，故屬對確定
    終局判決之非常救濟制度，程序上必須慎重為之，因而要求
    再審之審理程序，應先審查再審是否合法，其次，再審查有
    無再審原告所述民事訴訟法第496條、第497條之再審事由，
    具備上述二要件後，始得進而為本案之審理程序。本件再審
    原告係主張原確定判決證物遭變造，及有上開新事實及新證
    據，原確定判決所認定之事實有誤為由，提起再審之訴。
㈠、按以確定判決有民事訴訟法第496條第1項第9款情形為再審理
    由者，應以宣告有罪之判決或處罰鍰之裁定已確定，或因證
    據不足以外之理由，而不能為有罪之確定判決或罰鍰之確定
    裁定者為限，始得提起再審之訴，同法第496條第2項規定甚
    明。本件再審原告除未具體表明原確定判決係何證據有偽造
    或變造之情事外，亦未表明有何合於「宣告有罪之判決或處
    罰鍰之裁定已確定，或因證據不足以外之理由，而不能為有
    罪之確定判決或罰鍰之確定裁定」之情形，揆諸前揭說明，
    難認再審原告就民事訴訟法第496條第1項第9款部分已表明
    具體再審事由，此部分再審之主張為不合法。
㈡、又再審原告所指新事實、新證據，其中111年4月6日訴外人吳
    ○○之電話錄音檔，係原確定判決111年3月16日言詞辯論終結
    後始存在之證物，其餘則均於原確定判決審理中提出（見原
    確定判決卷第61-130、141-153、205-207頁），或經原確定
    判決調閱在案，業經本院調閱原確定判決卷宗核閱屬實，依
    前揭說明，核與民事訴訟法第496條第1項第13款規定之要件
    不符，再審原告此部分之主張為無理由。
㈢、綜上所述，再審原告主張原確定判決有民事訴訟法第496條第
    1項第9款、第13款之再審事由，為一部不合法、一部無理由
    ，均應予駁回。
五、據上論結，本件再審之訴為一部不合法，一部無理由，判決
    如主文。　
中　　華　　民　　國　　111 　年　　8 　　月　　25　　日
                民事第二庭  審判長法　官  楊國精
　　　　　　　　　　　      　　　法　官  陳正禧
　　　　　　　　　　　      　　　法　官  李立傑
正本係照原本作成。
不得上訴。

                                  書記官  呂安茹
　　　　　　　　　　　　　　　　　　
中　　華　　民　　國　　111 　年　　8 　　月　　25　　日